臺灣高等法院高雄分院刑事判決　　　　110年度上訴字第739號
上　訴　人
即　被　告　李遠昌



指定辯護人　本院公設辯護人孫妙岑
上列上訴人因違反毒品危害防制條例案件，不服臺灣屏東地方法
院109 年度訴字第918 號，中華民國110 年5 月31日第一審判決
（起訴案號：臺灣屏東地方檢察署109 年度偵字第8336號），提
起上訴，本院判決如下：
    主  文
上訴駁回。
    事  實
一、李遠昌明知甲基安非他命係毒品危害防制條例第2 條第2 項
    第2 款所列管之第二級毒品，不得非法持有或販賣，仍意圖
    營利，基於販賣第二級毒品甲基安非他命之犯意，為下列行
    為：
  ㈠於民國108 年7 月下旬某日20時前之某時許，先以其持用之
    門號0000000000號行動電話與許惠琦聯繫，許惠琦欲購買第
    二級毒品甲基安非他命，雙方遂約定在李遠昌位於屏東縣○
    ○鄉○○路00號之1 居所（與屏東縣○○鄉○○路0 段00號
    為同一房屋雙門號）交易，李遠昌於同日20時至21時間之某
    時許，在該處販賣第二級毒品甲基安非他命1 包予許惠琦，
    並向許惠琦收取價金新臺幣（下同）1000元。
  ㈡於108 年8 月某日17時至18時間之某時許，在其前開居所，
    販賣第二級毒品甲基安非他命1 包予方桂蘭，方桂蘭並交付
    價金500 元予李遠昌。
    嗣經警方偵辦另案方桂蘭及許惠琦之毒品案件，經許惠琦供
    出上情，檢察官因而提訊李遠昌，始查悉上情。
二、案經屏東地方檢察署檢察官自動檢舉簽分偵查後起訴。
    理  由
壹、證據能力方面：
    按傳聞法則之重要理論依據，在於傳聞證據未經當事人之反
    對詰問予以核實，乃予排斥，惟若當事人已放棄對原供述人
    之反對詰問權，於法院審判時表明同意該等傳聞證據可作為
    證據，基於證據資料愈豐富，愈有助於真實發現之理念，並
    貫徹刑事訴訟法修法加重當事人進行主義之精神，確認當事
    人對於證據能力有處分權之制度，傳聞證據經當事人同意作
    為證據，法院認為適當者，亦得為證據。本件檢察官及辯護
    人於本院準備程序時已表示對於本判決後引之證據均同意有
    證據能力（見本院卷第66至67頁），而上訴人即被告李遠昌
    （下稱被告）經合法通知無正當理由未到庭，顯已放棄異議
    權，本院復斟酌卷附各該證據並非非法取得，亦無證明力明
    顯過低之情形，以之作為證據，應屬適當，是依刑事訴訟法
    第159 條之5 第1 項規定，應認該等證據均得採為證據。
貳、實體方面：
一、認定犯罪事實所憑之證據及理由：
  ㈠被告經合法通知雖未到庭，惟上開犯罪事實，業據其於偵查
    及原審審理時坦承不諱（見他3353號卷第111 至117 頁，原
    審卷第至58至59頁、第137 頁、第143 頁），且證人即購毒
    者許惠琦及方桂蘭亦分別於警詢或偵查中證述有上揭向被告
    購買甲基安非他命毒品之事實（見他3353號卷第33至34頁，
    偵8336號卷第37至38頁、第45至46頁），核之其等與被告所
    述互可勾稽；並有許惠琦指認之被告居所之Google Map實景
    圖附卷（見他3353號卷第45頁），及三星牌行動電話1 支（
    內含門號0000000000號SIM 卡1 枚）另案扣案可佐，堪認被
    告上揭任意性自白與事實相符，堪信為真實。
  ㈡按販賣毒品係違法行為，非可公然為之，且毒品可任意分裝
    、增減份量、調整純度，其價格並隨時依交易雙方之關係、
    資力、需求量、對行情之認知、來源是否充裕、查緝是否嚴
    緊、購買者被查獲時供出來源之風險評估等因素而變動，既
    無公定價格，亦無法一概而論；因而販賣之利得，除經坦承
    犯行，或帳冊價量均臻明確外，委難察得實情。然衡以毒品
    價格昂貴且不易取得，其販賣行為涉及重罪，並為治安機關
    所嚴加查緝，若販賣毒品之人無利可圖，應無冒著被查獲之
    風險而平白攜帶毒品往返送交他人、自曝於險之理，故販賣
    毒品之人有從中賺取價差或量差而牟利之意圖及事實，應屬
    合理認定。從而對於有償之毒品交易，除別有事證足認係按
    同一價格轉讓、確未牟利者外，如僅以未確切查得販賣毒品
    賺取之價差或量差，即認定非法販賣之事證不足，將導致知
    過坦承之人面臨重罪，飾詞否認之人，反而僥倖得逞，將失
    情理之平（最高法院107 年度台上字第140 號判決意旨參照
    ）。查被告販賣第二級毒品甲基安非他命予購毒者許惠琦、
    方桂蘭之過程中，既有向各購毒者收取金錢並交付毒品，則
    行為外觀上顯均具備販賣毒品犯行之構成要件，對被告而言
    應極具風險性，而被告與前開購毒者間復無深刻交情或其他
    密切關係，其有從中賺取買賣價差牟利之意圖及事實，應屬
    合理認定，依上說明，可認被告前揭所為，均具營利之意圖
    。
  ㈢綜上，被告上開犯行均堪認定，應予依法論科。
二、論罪：
  ㈠按行為後法律有變更者，適用行為時之法律，但行為後之法
    律有利於行為人者，適用最有利於行為人之法律，刑法第2
    條第1 項定有明文。被告行為後，毒品危害防制條例第4 條
    第2 項、第17條第2 項業經立法院修正，並由總統於109 年
    1 月15日以總統華總一義字第10900004091 號令修正公布，
    於同年7 月15日生效。修正前毒品危害防制條例第4 條第2
    項規定：「製造、運輸、販賣第二級毒品者，處無期徒刑或
    7 年以上有期徒刑，得併科新臺幣1000萬元以下罰金。」修
    正後規定：「製造、運輸、販賣第二級毒品者，處無期徒刑
    或10年以上有期徒刑，得併科新臺幣1500萬元以下罰金。」
    修正後就同條例第4 條第2 項係提高有期徒刑下限及罰金刑
    上限。又修正前同條例第17條第2 項規定：「犯第4 條至第
    8 條之罪於偵查及審判中均自白者，減輕其刑。」修正後規
    定：「犯第4 條至第8 條之罪於偵查及歷次審判中均自白者
    ，減輕其刑。」修正後將該條項減刑之規定限縮於歷次審判
    中均自白始得適用。經比較結果，新法並未較為有利於行為
    人，自應適用行為時即修正前之各該規定論處。
  ㈡核被告上開所為，均係犯修正前毒品危害防制條例第4 條第
    2 項之販賣第二級毒品罪（共2 罪）。被告各次持有甲基安
    非他命後進而販賣，其持有之低度行為均為販賣之高度行為
    所吸收，俱不另論罪。又被告上開2 次販賣第二級毒品之行
    為間，犯意各別、行為互殊，應予分論併罰。
三、刑之加重、減輕事由：
  ㈠毒品危害防制條例第17條第2 項：
    按犯第4 條至第8 條之罪於偵查及審判中均自白者，減輕其
    刑，修正前毒品危害防制條例第17條第2 項定有明文。被告
    於偵查及法院審理時，就其上揭所犯2 罪均自白明確，已如
    前述，爰均應依前開規定減輕其刑。
  ㈡毒品危害防制條例第17條第1 項：
    按犯毒品危害防制條例第4 條至第8 條、第10條或第11條之
    罪，供出毒品來源，因而查獲其他正犯或共犯者，減輕或免
    除其刑，同條例第17條第1 項固有明文。查被告於偵查時雖
    供稱其於本案所販賣第二級毒品之來源為鄭薇華等語（見他
    字卷第117 頁），惟警方並未因其供述查獲鄭薇華，有臺灣
    屏東地方檢察署110 年3 月6 日屏檢謀水109 偵8336字第11
    09008520號函暨所附偵查報告在卷可稽（見原審卷第83至87
    頁），足見警方並未因被告之供述而查獲鄭薇華為其毒品來
    源。又臺灣屏東地方檢察署檢察官109 年度偵字第8295、83
    40號起訴書係起訴鄭薇華與被告共同販賣第二級毒品予黃鼎
    翔（即原審法院109 年度訴字第299 號案件，下稱另案），
    有該起訴書附卷可參（見原審卷第123 至125 頁），由之難
    認與被告本案毒品來源有何關聯，是本案並無因被告供述查
    獲其毒品上游或其他正犯、共犯之情事，自無從據首揭規定
    減輕被告之刑。至辯護人雖稱被告有供出其毒品上游「林志
    輝」，然林志輝並非被告所稱之本案販賣予許惠琦或方桂蘭
    之毒品來源，此觀之被告前揭偵訊所述即明（見他字卷第11
    7 頁），是林志輝部分顯與被告本案犯行無關，更無依毒品
    危害防制條例第17條第1 項減免其刑之可言。
  ㈢刑法第59條：
    按刑法第59條之酌量減輕其刑，必於犯罪另有特殊原因或情
    狀，在客觀上足以引起一般同情，而確可憫恕者，認為即予
    宣告法定低度刑期，猶嫌過重者，或因立法至嚴，確有情輕
    法重之情形，始有其適用。而考之該條立法理由，亦以酌量
    犯人之心術與犯罪事實，情可矜憫為原則；至被告是否因一
    時失慮，致罹章典，事後是否坦認犯行或犯罪危害程度等情
    ，涉及被告品行、智識程度、犯罪動機、犯罪後態度及犯罪
    所生損害等因素，均屬刑法第57條各款量刑標準事項，僅可
    依比例原則在法定刑範圍內予以審酌，未便逕援為同法第59
    條酌減其刑之依據。本院審酌被告固坦承販賣第二級毒品甲
    基安非他命犯行，有如上述，然販賣毒品甲基安非他命，不
    僅嚴重殘害國民身心健康，復影響社會治安及國力甚鉅，被
    告僅為貪圖一己之私利，即販賣甲基安非他命，實難認其犯
    罪情狀，在客觀上足以引起一般之同情，而有對其宣告販賣
    第二級毒品法定最低度刑期猶嫌過重之情事，更遑論本案被
    告所犯，經適用修正前毒品危害防制條例第17條第2 項規定
    減輕其刑後，最輕本刑為有期徒刑3 年6 月，應已符合罪刑
    相當性及比例原則，故辯護人請求本院依刑法第59條酌減被
    告之刑，尚難採納。
四、原審認被告犯罪事證明確，因而適用相關法律規定，並審酌
    被告明知國家對於查緝毒品相關犯罪禁令甚嚴，且一般施用
    者為購買毒品解癮，往往不惜耗費鉅資以致散盡家財，非但
    可能連累親友，甚或鋌而走險實施各類犯罪，對社會治安造
    成潛在風險非輕，則流毒所及，非僅多數人之生命、身體受
    其侵害，社會、國家之法益亦不能倖免，當非個人一己之生
    命、身體法益所可比擬，且被告先前有施用毒品之前科，此
    有被告之臺灣高等法院被告前案紀錄表在卷可參，應深知施
    用毒品之害處，戒除毒癮之不易，一旦染上毒癮，不僅戕害
    個人身心健康，亦造成家人之痛苦，且深陷毒癮者可能為以
    金錢換取毒品進而為其他不法行為，造成社會治安敗壞之源
    頭，仍無視上情，販賣毒品予他人，形同由國家社會人民為
    其個人不法犯行付出代價，所為殊值非難。並考量被告犯後
    承認犯行之犯後態度、販賣之毒品種類為甲基安非他命、各
    次販賣毒品之價量為1000元及500 元、及其販賣毒品對象人
    數、動機、目的、手段；兼衡被告自陳之智識程度、生活狀
    況（見原審卷第143 頁），等一切情狀，分別量處有期徒刑
    3 年8 月、3 年7 月，並本於罪責相當性，在外部性及內部
    性界限範圍內，綜合斟酌被告前揭犯罪行為之不法與罪責程
    度，及對其施以矯正之必要性，就其上開所犯2 罪，定其應
    執行刑有期徒刑4 年8 月。復說明：㈠三星牌行動電話1 支
    （含門號0000000000號SIM 卡1 枚）係被告所有、並由被告
    持用等情，業經被告自承無訛（見原審卷第143 頁），又前
    揭行動電話係被告為事實欄㈠所示犯行與購毒者許惠琦聯
    絡之工具，屬供被告前揭犯罪所用之物，不問屬於犯罪行為
    人與否，應依毒品危害防制條例第19條第1 項（原判決贅繕
    刑法第38條第2 項但書）規定，於被告所犯該罪刑項下宣告
    沒收。又上開行動電話現係於另案扣押中，有臺灣屏東地方
    檢察署109 年度偵字第790 、2899號起訴書、屏東縣政府警
    察局扣押物品清單、該案109 年6 月1 日準備程序筆錄等在
    卷可稽（見原審另案影卷第5 至8 頁、第12頁、第23至28頁
    ），是既經另案扣案中，自得直接原物沒收，而無追徵其價
    額之問題。㈡按犯罪所得，屬於犯罪行為人者，沒收之；前
    2 項之沒收，於全部或一部不能沒收或不宜執行沒收時，追
    徵其價額，刑法第38條之1 第1 項前段、第3 項定有明文。
    查被告販賣毒品甲基安非他命予許惠琦及方桂蘭，分別取得
    價金1000元、500 元，核均屬被告販賣毒品犯罪之所得，雖
    未扣案，仍應分別於其所犯各罪刑項下，宣告沒收，於全部
    或一部不能沒收或不宜執行沒收時，均追徵其價額。經核原
    判決認事、用法，均無不合，量刑亦屬允當，被告上訴主張
    原判決未依毒品危害防制條例第17條第1 項、刑法第59條規
    定減輕其刑，復量刑過重而有不當，為無理由，應予駁回。
五、被告經合法傳喚，無正當理由不到庭，爰不待其陳述，逕行
    判決。
據上論結，應依刑事訴訟法第371 條、第368 條，判決如主文。
本案經檢察官陳怡利、黃莉紜提起公訴，檢察官李啟明到庭執行
職務。
中    華    民    國   110    年    10    月    27    日
                    刑事第三庭  審判長法  官  徐美麗
                                      法  官  方百正
                                      法  官  陳億芳
以上正本證明與原本無異。
如不服本判決應於收受本判決後20日內向本院提出上訴書狀，其
未敘述上訴理由者，並得於提起上訴後20日內向本院補提理由書
狀（均須按他造當事人之人數附繕本）「切勿逕送上級法院」。
中    華    民    國   110    年    10    月    27    日
                                      書記官  吳宗霖
附錄本判決論罪科刑法條：
《修正前毒品危害防制條例第4 條第2 項》
製造、運輸、販賣第二級毒品者，處無期徒刑或7 年以上有期徒
刑，得併科新臺幣1 千萬元以下罰金。